臺北高等行政法院判決　　　　　　　　　　　　　　九十二年度訴字第四○五五號
　　　　　　　　　　　　　　　.
　　原　　　告　甲○○
　　被　　　告　勞工保險局
　　代　表　人　乙○總經理）.
　　訴訟代理人　丁○○
　　　　　　　　戊○○
　　　　　　　　丙○○
右當事人間因勞保事件，原告不服行政院勞工委員會中華民國九十二年六月十三日（
發文日期：九十二年七月一日）勞訴字第○九二○○二三○三一號訴願決定，提起行
政訴訟。本院判決如左：
　　主  文
原告之訴駁回。
訴訟費用由原告負擔。
　　事  實
一、事實概要：原告原以美商美國安泰人壽保險股份有限公司台灣分公司（下稱安泰
  　人壽公司）為投保單位，參加勞工保險為被保險人。原告以其於民國（下同）八
    十九年十月十八日公出途中車禍受傷致腰部挫傷，前曾向被告請領八十九年十月
    二十一日至九十年三月二十一日期間計一五二日職業傷害補償費在案。嗣原告於
    九十一年八月十四日，以同一事故傷勢未癒，繼續申請九十年三月二十二日至九
    十一年七月二十九日期間職業傷害補償費。案經被告審查，以原告所患給付一五
    二日已為合理，乃於九十一年十月二十二日以保給傷字第○九一六○六六六三五
    六○號函核定（下稱原處分）此次所請傷病給付不予給付。原告不服，向勞工保
    險監理委員會申請審議，亦經該會以九十二年三月十日（九一）保監審字第四六
    一一號審定書審定駁回，原告仍不服，提起訴願，嗣經行政院勞工委員會訴願決
    定駁回，遂提起本件行政訴訟。
二、兩造聲明：
　(一)原告聲明求為判決：
　　1.訴願決定、爭議審定及原處分均撤銷。
　　2.被告應作成給付原告新台幣（下同）二二○、四七六元之行政處分。
  (二)被告聲明求為判決：如主文所示。
三、兩造之爭點：
    原告自九十年三月二十二日以後是否仍不能工作？
　(一)原告主張之理由：
　　1.原告因車禍被追撞到頭頸部與骨盆，因此有頭皮血腫並頸椎扭傷與脊椎炎，並
      非單純的腰部挫傷，又因頭痛、頸部痛、手麻痺、髖關節發炎與脊椎痛。前往
      中醫復健很長一段時間。因無法痊癒，遂去財團法人彰化基督教醫院（下稱彰
      化基督教醫院）檢查看診。因常劇烈疼痛及頭暈致無法正常工作。且並無僵直
      性脊椎炎的B27基因，檢驗報告中，原告檢驗為B26。
    2.原告固於九十年三月二十二日轉往保誠人壽保險股份有限公司（下稱保誠人壽
      公司），惟該公司係採佣金加獎金制，如果沒有業績才會發底薪，其間原告有
      拉到幾件保險案，但非常少，有拉到幾件保險，但很少約二十件，但領到的錢
      也很少。保險業要拜訪客戶，身體不舒服就會影響頭腦，頭腦不清楚無法跟客
      戶談業務。
  (二)被告主張之理由：
    1.按「被保險人遭遇普通傷病或普通疾病住院診療，不能工作，以致未能取得原
      有薪資，正在治療中者，自不能工作之第四日起，發給普通傷病補助費或普通
      疾病補助費。」「被保險人因執行職務而致傷害或職業病不能工作，以致未能
      取得原有薪資，正在治療中者，自不能工作之第四日起，發給職業傷害補償費
      或職業病補償費˙˙˙前項因執行職務而致傷病之審查準則，由中央主管機關
      定之。」「普通傷害補助費或普通疾病補助費，均按被保險人平均月投保薪資
      半數發給，每半個月給付一次，以六個月為限。但傷病事故前參加保險之年資
      合計已滿一年者，增加給付六個月。」「職業傷害補償費或職業病補償費，均
      按被保險人平均月投保薪資百分之七十發給，每半個月給付一次；如經過一年
      尚未痊癒者，其職業傷害補償費或職業病補償費減為平均月投保薪資之半數，
      但以一年為限。」勞工保險條例第三十三條至第三十六條定有明文。復依行政
      院勞工委員會八十九年六月九日台八十九勞保三字第○○二二七二○號函釋：
      「(1)依據勞工保險條例第三十四條規定、被保險人因執行職務而致傷害或職業
      病不能工作，以致未能取得原有薪資，正在治療中者，自不能工作之第四日起
      ，發給職業傷害補償費或職業病補償費。所稱不能工作係指勞工於傷病醫療期
      間不能從事工作，經醫師診斷審定者˙˙˙」。
    2.本案原告以於八十九年十月十八日職業傷害致「腰部挫傷」，曾請領八十九年
      十月二十一日至九十年三月二十一日期間計一五二日職業傷害傷病給付在案，
      嗣以同一事故傷勢未癒繼續申請九十年三月二十二日至九十一年七月二十九日
      期間職業傷害傷病給付。案經被告洽調其就診之醫院病歷資料，送請特約專科
      醫師審查，經簽示審查意見略以：「黃女士在彰基診斷有僵直性脊椎炎，其症
      狀亦長久（四至六年），故其症及其傷，何為因？何為果？難以界定。其無嚴
      重傷害，已給付一五二日已為合理，不同意再申請。」是被告乃核定該次所請
      傷病給付不予給付。
    3.原告雖訴稱，其並非單純的腰部挫傷，有頭痛、頸部痛、手麻痺、髖關節發炎
      與脊椎痛，經長時間復健仍無法痊癒等語云云。惟查，被告於審核給付案件時
      ，除以被保險人或受益人檢附之保險資料、診斷書等書面資料予以審核外，如
      有必要，亦得另外徵詢專科醫師意見或實地派員訪查瞭解實情等，故法令明文
      規定被告為審核保險給付，得調查有關之文件，得另行指定醫院或醫師複檢、
      並得通知出具診斷書之醫院診所檢送必要之有關診療病歷等，即雖以專門醫師
      診斷證明為依據，在無法確定給付與否之前，尚須審酌相關病歷檢查報告、訪
      查報告及特約專科醫師提供之專業意見等，以為審核之依據，然最終審查之核
      定權仍在被告。本件被告於原告第二次續請九十年三月二十二日至九十一年七
      月二十九日職業傷害傷病給付時，除依法審查相關卷證，並調閱原告之相關就
      醫紀錄及病歷資料送請特約專科醫師審查後，方作成核定。揆之前揭規定，本
      件係經被告踐行上開程序而為，於法自屬有據。雖原告不服被告之核定，惟傷
      病之復原情形，乃屬醫學專業領域，非一般人得據以認定，是被告調閱原告之
      病歷資料送請醫師提出專業判斷，再據以認定給付與否，自無不當。如原告主
      張其目前狀況非如被告專科醫師所斷，當提出有利證據以實其說，非僅憑空言
      反駁，即得推翻醫師之專業見解。基此，被告核定所請九十年三月二十二日至
      九十一年七月二十九日職業傷害傷病給付不予給付，並無違法或不當。
    4.本案經被告將原告於現代中醫診所就診病歷送請專業醫師詳細審查，其意見略
      為：「一、現代中醫看診記載：(一)八十九年十月二十日記載：髖及左大腿拉傷
      、頸痛。自述車禍引起。持續看診至九十年二月九日。(二)九十年二月十九日記
      載：背痛。看診至九十年三月一日。(三)九十年三月十三日記載：尾骨薦車禍受
      傷未癒，快步走扭傷。(四)九十年四月十四日記載：昨日工作，右肩臂扭拉傷。
      持續治療至九十年五月十九日。(五)九十年六月一日記載：腰痛。持續治療至九
      十年七月四日。(六)九十年七月三十一日再度記載右肩臂扭拉傷疼痛。持續治療
      至九十年八月十三日。(七)九十年九月三日又再度記載腰痛。二、(一)依據現代中
      醫病情記載研判：(1)該員於八十九年十月十八日事故所患僅是挫傷而已；並無
      神經功能障礙，亦無肌腱韌帶斷裂或骨折。(2)依醫理而言，給付一五二日應已
      足敷需求。(二)九十年四月十四日看診時，自述昨日工作時右肩臂扭拉傷。後續
      之診療，亦無不能工作之相關病情記載。」。據上認定，原處分並無違法。
　　理  由
一、本件訴訟程序進行中，被告之代表人已變更為乙○，此有行政院九十三年六月十
    五日院授人力字第○九三○○六二七六一號令在卷可按，茲由新任代表人具狀聲
    明承受訴訟，核無不合，應予准許。
二、原告起訴主張原告係勞工保險之被保險人，日投保薪資七六○元，原告於八十九
    年十月十八日公出途中車禍受傷致腰部挫傷，前曾向被告請領八十九年十月二十
    一日至九十年三月二十一日期間計一五二日職業傷害補償費在案，嗣於九十一年
    八月十四日，以同一事故傷勢未癒，繼續申請九十年三月二十二日至九十一年七
    月二十九日期間職業傷害補償費，計二二○、四七六元，詎被告作成原處分以原
    告所患給付一五二日已為合理為由，予以否准，為此訴請如聲明所示云云。
三、被告則以：原告所受腰部挫傷並非嚴重，原核給一五二日已足夠，且原告於九十
    年三月二十二日轉往保誠人壽公司任職，可見其已非不能工作，又原告於彰化基
    督教醫院經診斷有僵直性脊椎炎，其症狀亦長久（四至六年），故原告縱有不適
    ，亦非上開腰部挫傷所致，爰予否准等語置辯。
四、按「被保險人遭遇普通傷病或普通疾病住院診療，不能工作，以致未能取得原有
    薪資，正在治療中者，自不能工作之第四日起，發給普通傷病補助費或普通疾病
    補助費。」「被保險人因執行職務而致傷害或職業病不能工作，以致未能取得原
    有薪資，正在治療中者，自不能工作之第四日起，發給職業傷害補償費或職業病
    補償費˙˙˙前項因執行職務而致傷病之審查準則，由中央主管機關定之。」「
    普通傷害補助費或普通疾病補助費，均按被保險人平均月投保薪資半數發給，每
    半個月給付一次，以六個月為限。但傷病事故前參加保險之年資合計已滿一年者
    ，增加給付六個月。」「職業傷害補償費或職業病補償費，均按被保險人平均月
    投保薪資百分之七十發給，每半個月給付一次；如經過一年尚未痊癒者，其職業
    傷害補償費或職業病補償費減為平均月投保薪資之半數，但以一年為限。」勞工
    保險條例第三十三條至第三十六條分別定有明文。
五、本件兩造不爭之原告係勞工保險之被保險人，日投保薪資七六○元，原告於八十
    九年十月十八日公出途中車禍受傷致腰部挫傷，前曾向被告請領八十九年十月二
    十一日至九十年三月二十一日期間計一五二日職業傷害補償費，嗣於九十一年八
    月十四日為本件之申請，原告於九十年月二十二日自安泰人壽公司離職退保，於
    同年三月二十二日轉往保誠人壽公司任職並加保等情，並有現金給付資料確認、
    現金傷病給付資料、勞工保險給付申請書、順泰中醫診所診斷證明書、彰化基督
    教醫院診斷書、列印承保異動參考資料附於原處分卷可稽，堪認為真實。是本件
    之爭執，厥在於原告自九十年三月二十二日以後是否仍不能工作？
六、經查：
  (一)按當事人主張有利於己之事實者，就其事實有舉證之責任，民事訴訟法第二百七
    十七條前段定有明文，依行政訴訟法第一百三十六條之規定，上開規定為行政訴
    訟程序所準用。又按人民提起課予義務訴訟請求行政機關作成授益行政處分，係
    在增加自己之權利，依上開之規定，自應就權利發生實體上規定要件最低度事實
    負舉證責任，本件原告主張其自九十年三月二十二日至九十一年七月二十九日仍
    因職業傷害不能工作，自應就此一事實負舉證之責任。
  (二)查原告提出本件申請時，固提出順泰中醫診所診斷證明書一件附於原處分卷為證
    ，該診斷書記載有原告「自九十年十月二十二日起至九十一年六月十九日止診斷
    結果係腰部挫傷、八十九年十月十八交通事故症除繼續醫療外宜安靜休養（空白
    ）天」，而別無不能或不宜工作之記載，是僅能證明原告於上開期間仍在門診治
    療中，尚無足證明原告自九十年三月二十二日以後仍不能工作。又依該診所九十
    一年十月一日函復被告關於原告治療情形說明略以：「九十年十月二十二日患者
    自述兩腰臀挫傷已一年，三個月前又挫傷（滑倒）疼痛，臀大肌麻，治療至十月
    二十九日合併頸椎痛及肩痛合併治療，十一月六日運動又加重痠痛，期間與肩痛
    、頸椎合併治療，病情反覆：：：」關於原告目前傷勢說明以：「局部痠痛（腰
    臀部）或肩頸痠痛為主。」關於原告動作有無受限說明以：「無動作受限，活動
    能力功能一切正常。」又關於原告何時起應已不影響其勞動能力可從事工作說明
    以：「來本院治療時，其活動能力皆正常，應不影響其工作勞動能力。」，此有
    上開書函附於原處分卷可憑，是益證原告之主張為不可採。
  (三)又查原告提出本件申請時，另提出彰化基督教醫院之診斷書二件附於原處分卷為
    證，查該二診斷書分別記載為「慢性背痛，因右列疾病於九十一年一月開始於本
    院風濕科就診」及「僵直性脊椎炎，患者因患右列疾病於九十一年六月十一日、
    九十一年六月十八日、九十一年七月一日、九十一年七月十六日、九十一年七月
    二十九日來本院門診求治及治療」此外亦別無不能或不宜工作之記載，是亦僅能
    證明原告於上開期間仍在門診治療中，無足證明原告自九十年三月二十二日以後
    仍不能工作。再依該院函復被告以：「九十一年六月十一日至九十一年七月二十
    九日間來本科（按係免疫風濕科）伍次門診，接受消炎制劑低劑量類固醇藥物以
    緩和症狀，目前情況緩和脊椎活動並無受限，病患僅有下背痛症狀，並無影響工
    作」，此有該院九十一年十月十五日（九一）彰基病歷字第九一一○○四二號函
    同附於原處分卷可參，復益證原告之主張無可採信。
  (四)復依原告自行提出之現代中醫診所之病歷，亦僅有關於原告主訴疼痛之記載，亦
    無法證明原告達於不能工作之程度，此有上開病歷附於本院卷可參。
  (五)此外，查原告於九十年三月二十二日轉往保誠人壽公司任職並加保，已如前述，
    且原告不爭系爭傷病期間有業績約二十件，並有原告提出之薪資單附於本院卷可
    按，是原告主張其不能工作顯非可信。至原告主張其所得減少一節，按諸勞工保
    險條例第三十四條係兼以不能工作及未能取得原有薪資為要件，本件原告既非不
    能工作，則其所得減少與否與本件無關。
  (六)況本件被告將原告病歷資料送特約審查醫師審查經簽註意見亦同認：「黃女士在
    彰基診斷有僵直性脊椎炎，其症狀亦長久（四至六年），故其症及其傷，何為因
    ？何為果？難以界定。其無嚴重傷害，已給付一五二日已為合理，不同意再申請
    。」
  (七)從而，原告就其主張尚未盡其舉證之責，依前揭之說明，尚難信其主張為真實。
四、綜上所述，原告之主張尚無可採，原處分就原告所申請之九十年三月二十二日至
    九十一年七月二十九日之職業傷病補償費予以否准，其認事用法並無違誤，爭議
    審定及訴願決定，遞予維持，亦無不合。原告訴請撤銷訴願決定、爭議審定及原
    處分，判命被告作成給付原告二二○、四七六元之行政處分，於法無據，應予駁
    回。
據上論結，本件原告之訴為無理由，爰依行政訴訟法第九十八條第三項前段，判決如
主文。
中　　華　　民　　國　　九十三　　　年　　　十　　　　月　　二十八　　　日
                 臺 北 高 等 行 政 法 院   第 四 庭
                                審 判 長 法  官　王　立　杰
                                         法  官　黃　本　仁
                                         法  官　王　碧　芳
右為正本係照原本做成。
如不服本判決，應於送達後二十日內，向本院提出上訴狀並表明上訴理由，如於本判
決宣示後送達前提起上訴者，應於判決送達後二十日內補提上訴理由書（須按他造人
數附繕本）。
中　　　華　　　民　　　國　　九十三　　年　　　十　　　月　　二十八　　日
                                         法院書記官 鄭 聚 恩
